【裁判字號】    99,簡上,83
【裁判日期】    990716
【裁判案由】    給付貨款
【裁判全文】
臺灣臺北地方法院民事判決              99年度簡上字第83號
上  訴  人  思倍愛有限公司
法定代理人  丙○○○
被  上訴人  春宇貿易股份有限公司
法定代理人  乙○○
訴訟代理人  林見軍律師
複代理人    甲○○
上列當事人間請求給付貨款事件，上訴人對於中華民國98年12
月22日本院臺北簡易庭98年度北簡字第33605號第一審判決提起
上訴，本院於99年6月23日言詞辯論終結，判決如下：
    主      文
上訴駁回。
第二審訴訟費用由上訴人負擔。
    事實及理由
一、上訴人上訴主張略以：
  (一)上訴人於民國96年1月28日以電話向被上訴人訂購沙發1組，
    同年3月23日該沙發由上訴人交付客戶即訴外人戊○○使用
    ，兩個月後戊○○發現沙發表面有毛面及小裂縫，上訴人隨
    即派人瞭解並通知被上訴人處理，但被上訴人卻置之不理，
    戊○○於同年8月31日寄發存證信函要求解決，上訴人多次
    向被上訴人提出換新要求並拍照電傳被上訴人，均得不到合
    理解決方案，上訴人迫於無奈，遂於97年11月20日以存證信
    函解除該項沙發及其後另一組同款式沙發之買賣契約，合計
    買賣價金新臺幣（下同）202,280元，被上訴人自應返還已
    收之202,280元，並以此與被上訴人請求之本件貨款179,438
    元主張抵銷。
  (二)被上訴人雖否認上訴人於96年1月28日有向其訂購沙發1組，
    但事實上戊○○於96年1月27日確實有向上訴人所屬卡利亞
    家具員工康耀武訂購沙發1組，康耀武遂於96年1月28日向被
    上訴人訂購，但被上訴人之訂貨單卻記載為1月29日，兩者
    實為同一筆訂單。上訴人內帳所載「奧斯丁1＋2＋3＋4」之
    記載，與出售予戊○○之「法蘭克福馬鞍皮4＋3＋1沙發」
    ，雖名稱不同，但為同一組沙發。臺灣嘉義地方法院檢察署
    檢察官不起訴處分書中亦記載：「伊公司否認有丙○○○所
    述的該筆沙發交易紀錄（後改稱）伊公司送給丙○○○的沙
    發已經銀貨兩訖了」，顯見上訴人已經支付該沙發之貨款。
    又門市要銷售沙發，必要有一套同款沙發作市場展示，故上
    訴人於96年1月29日向被上訴人訂購另一組「奧斯丁沙發」
    ，因為被上訴人出貨時並非全使用「出貨單」，上訴人歷年
    來留存資料中，有約一半是被上訴人使用的「訂貨單」作出
    貨簽收，且該單據為被上訴人公司之專用單據，並有被上訴
    人公司名稱、單據流水編號，且有被上訴人手寫註記「煩請
    回簽，以便保留」及漲價通知，最後還有上訴人收貨員之簽
    名，均可證明該沙發為被上訴人所銷售之商品。上訴人向被
    上訴人所訂購之沙發連同其他家具之價金均已以發票日為96
    年4月20日，面額327,800元之支票付清，上訴人已無積欠被
    上訴人貨款。
  (三)上訴人於96年3月23日將沙發交給戊○○使用後，同年5月底
    戊○○發現沙發出現毛面及小痕跡，上訴人隨即通知被上訴
    人要求更換，但被上訴人置之不理，上訴人僅能拍照存證並
    於96年9月7日電傳4張照片給被上訴人，由此可見拍照日即
    在傳真之前，發現瑕疵並未逾6個月的除斥期間。況供應商
    對於其所銷售之商品，應有基本1年保固期間，保固期間內
    商品如有瑕疵，應接受換貨、退貨或修繕，如此高單價之沙
    發一般均有3年保固期間。如被上訴人願意更換商品，則上
    訴人願意給付貨款等語。
二、被上訴人主張略以：
  (一)上訴人以卡利亞家飾名義分別於97年1月27日及97年3月9日
    向被上訴人購買家具各2筆、1筆，約定價款179,438元，被
    上訴人已依約交付貨物完畢，惟屢向上訴人催討貨款，均未
    獲置理。
  (二)被上訴人並未於96年1月28日出售沙發給上訴人，亦無上訴
    人所稱尚積欠貨款202,280元而可主張抵銷之情事。上訴人
    雖提出96年1月29日之送貨單證明兩造於96年1月28日確實有
    沙發之交易，但送貨單之日期與上訴人所稱之96年1月28日
    已經不同，其上並無被上訴人物流組人員之簽名，顯見該訂
    貨單並非真正。且依戊○○於96年8月31日中和第112號存證
    信函所示，其訂購之沙發品名為「法蘭克福馬鞍皮沙發組4
    ＋3＋1」的沙發組，但上訴人提出之96年1月29日之送貨單
    卻是「奧斯丁沙發4＋2＋1」，品名規格明顯不同。另上訴
    人負責人丙○○○於臺灣嘉義地方法院檢察署98年度偵字第
    3771 號偵察案件程序中，亦坦承有積欠被上訴人貨款之事
    實，且在原審亦不爭執。又上訴人提出之5張送貨單（上證
    2）日期、品名、規格依序為「94年4月5日、奧斯丁皮沙發
    、深黃、4＋2＋1」、「95年6月19日、奧斯丁皮沙發、深黃
    、3＋2＋1」、「95年10月20日、奧斯丁皮沙發、深黃、3＋
    2 ＋1」、「95年12月2日、奧斯丁皮沙發、深黃、3人座」
    、「96年10月16日、奧斯丁皮沙發、咖啡、3＋1」，並沒有
    上訴人所指「96年1月28日、奧斯丁皮沙發、4＋3＋1」。且
    如上訴人所指於96年1月28日購入之沙發有瑕疵，何以上訴
    人於96年10月16日再向被上訴人購買「奧斯丁皮沙發、咖啡
    、3＋1」之沙發組？又上訴人辯稱96年1月28日之交易其以
    發票日為96年4月20日、票號HSA0000000、面額327,800元之
    支票以為貨款之支付。但該支票係應對被上訴人在準備程序
    中所提「春宇貿易股份有限公司請款明細表」而開立，此經
    證人即上訴人員工己○○證述甚明，如上訴人所稱之96年1
    月28日之交易為真正，亦有付款，則「春宇貿易股份有限公
    司請款明細表」之「日期、出貨編號」欄，應該會出現96年
    1月29日送貨單之出貨編號000000000000000，但經被上訴人
    比對結果，並無該筆送貨單之編號。況上訴人口中解約之沙
    發有兩組，其一為出售給戊○○之沙發組（價金277,000元
    ），但證人即上訴人之員工丁○○證稱其送到戊○○家中之
    沙發為「4＋3＋1」，並非96年1月29日送貨單之「4＋2＋1
    」，且是3月份才送給戊○○，證人己○○亦證稱其中兩人
    座的沙發被其他客戶訂走了，沒有賣給戊○○等語，可見上
    訴人縱有96年1月28日之交易，亦非直接將受領之物轉交戊○○，而是過了一段時間再交付，更以其他3人座的沙發替
    代，遂以「4＋3＋1」之沙發組交付戊○○。惟上訴人經營
    之卡利亞家具也是進口商，同樣可以進口相同的沙發組，則
    上訴人交給戊○○的沙發，是上訴人自己進口的沙發，還是
    被上訴人交付的沙發，仍有可疑，上訴人未經釐清，即張冠
    李戴，並非有理。可見上訴人所稱其與戊○○之沙發交易與
    被上訴人無關，上訴人與被上訴人根本沒有96年1月28日之
    交易，上訴人誣指拼湊，顯不可採。
  (三)被上訴人否認上訴人提出照片拍攝的實物是被上訴人出售的
    沙發，更何況相片上沒有任何日期標示或瑕疵，縱然有瑕疵
    ，上訴人早在96年8月1日即知悉沙發有瑕疵，但竟遲至97年
    11月20日始以存證信函主張解除契約，已經逾6個月之除斥
    期間。且證人己○○亦稱向96年1月28日被上訴人購入之2人
    座沙發客戶並沒有反應有瑕疵，顯見該等瑕疵亦未達解約程
    度，上訴人主張解約，並無理由等語，資為抗辯。
三、原審判命上訴人應給付被上訴人179,438元，及自98年9月10
    日起至清償日止，按年息5﹪計算之利息。上訴人不服，提
    起上訴，並聲明：(一)原判決廢棄。(二)前開廢棄部分，被上訴
    人第一審之訴及假執行之聲請均駁回。(三)第一、二審訴訟費
    用由被上訴人負擔。被上訴人則聲明：(一)上訴駁回。(二)第二
    審訴訟費用由上訴人負擔。
四、兩造不爭執之事實：
    上訴人於97年1月27日及97年3月9日分別向被上訴人訂購家
    具共3筆，價金合計179,438元，迄今尚未付款。
五、本件之爭點及本院得心證之理由：
    被上訴人請求上訴人給付貨款179,438元，上訴人則以解除
    96年1月28日買賣契約之貨款202,280元主張抵銷之抗辯，是
    本件主要爭點即在於上訴人對於被上訴人是否有96年1月28
    日之交易？是否得以主張抵銷？茲分述如下：
  (一)上訴人主張其於96年1月28日向被上訴人訂購沙發1組，經出
    售客戶戊○○後，因沙發有瑕疵而解除契約，遂於97年11月
    20日以存證信函解除該項沙發及其後訂購之另1組同款式沙
    發之買賣契約，合計價金202,280元，並以此主張抵銷本件
    貨款179,438元等語，惟被上訴人否認有上開交易，則上訴
    人就是否有此交易，是否得以解除契約等節，應負舉證責任
    。
  (二)查上訴人雖提出96年1月29日之送貨單（編號0000000000000
    00，上證1）證明兩造於96年1月28日確實有沙發之交易，但
    依戊○○於96年8月31日寄發之中和第112號存證信函所示，
    其所訂購之沙發品名為「法蘭克福馬鞍皮沙發組4＋3＋1」
    的沙發組，但上訴人提出之96年1月29日之送貨單為「奧斯
    丁皮沙發/深黃，4＋2＋1」，貨品編號00000000，則戊○○
    所購買之沙發是否與被上訴人於96年1月29日交付上訴人之
    沙發為同一組之沙發，似有疑問。再者，上訴人提出之5張
    送貨單（上證2）之日期、品名、規格依序為「94年4月5日
    、奧斯丁皮沙發、深黃、4＋2＋1」、「95年6月19日、奧斯
    丁皮沙發、深黃、3＋2＋1」、「95年10月20日、奧斯丁皮
    沙發、深黃、3＋2＋1」、「95年12月2日、奧斯丁皮沙發、
    深黃、3人座」、「96年10月16日、奧斯丁皮沙發、咖啡、3
    ＋1」，並沒有上訴人所指稱出售予戊○○之「96年1月28日
    、奧斯丁皮沙發、4＋3＋1」，亦無法證明上訴人出售予戊○○之沙發，即為上訴人於96年1月28日向被上訴人訂購之
    沙發。另上訴人主張解除契約之沙發有兩組，其中一組即為
    出售給戊○○之沙發組，但證人即上訴人之員工丁○○於本
    院言詞辯論程序中證稱：「我們96年1月28日向被上訴人訂
    購的品名規格為奧斯丁沙發，但我們跟被上訴人買的時候，
    沒有色板，被上訴人在96年1月29日送過來的沙發是奧斯丁1
    ＋2＋4沙發」、「最後送到戊○○的沙發是1＋3＋4」等語
    （見本院99年4月9日言詞辯論筆錄）；而證人己○○亦證稱
    ：「因為其中有兩人座的沙發已經被其他客戶訂走了，我們
    沒有賣給戊○○，所以這部分的金額我們就扣除了」等語（
    見本院99年4月9日言詞辯論筆錄）。但依照上訴人自行紀錄
    之內帳所示，96年1月27日並無向被上訴人訂購沙發之記載
    ，卻有96年1月29日向被上訴人訂購「奧斯丁1＋2＋3＋4」
    之記載。可見上訴人縱於96年1月28日與被上訴人有沙發之
    交易，但究竟所購買沙發品名規格為何，依上訴人提出之證
    據，仍有不明。則上訴人是否與被上訴人於96年1月28日有
    其所指之沙發交易，交易內容為何，實有未明，上訴人主張
    有此交易云云，舉證尚有不足。
  (三)又依證人丁○○及己○○之證詞可知上訴人並非直接將受領
    之物全部轉交戊○○，而是相隔幾月以其他3人座的沙發替
    代後，以「4＋3＋1」之沙發組交付戊○○。再依上訴人提
    出之沙發照片觀之，照片上並無拍照日期，無從證明該照片
    係由何時所拍，如僅從照片觀察，縱可見沙發上確有細小裂
    紋，但究竟是何組沙發有瑕疵，而如為替代之3人座沙發有
    瑕疵，則此替代之3人座沙發組，是否為被上訴人所出售，
    瑕疵何時及如何造成等等，均有不明，上訴人亦未充分舉證
    說明，則僅泛稱被上訴人交付之沙發有瑕疵云云即主張解除
    契約，尚非有據。
  (四)上訴人辯稱96年1月28日之沙發交易其連同其於96年1、2 月
    之其他貨款，已經以發票日為96年4月20日、票號HSA000000
    0、面額327,800元之支票以為貨款之支付等語，並提出該支
    票影本1紙及流水帳節本1件為證。但上訴人提出之「春宇貿
    易股份有限公司請款明細表」中，並無96年1月29日送貨單
    之出貨編號000000000000000之記載，則上訴人是否已支付
    96年1月29日送貨單之出貨編號000000000000000之貨物，尚
    非無疑。故上訴人以此請求解除契約而主張貨款之抵銷抗辯
    ，亦非可採。又因上訴人主張被上訴人交付之沙發有瑕疵而
    請求解除契約，並非可採，則被上訴人抗辯上訴人解除契約
    逾民法第365條第2項6個月之除斥期間等節，已無庸審究，
    附此敘明。
六、綜上所述，上訴人主張其與被上訴人於96年1月28日之沙發
    交易，因沙發有瑕疵，而其得解除契約，並以解除契約後上
    訴人應返還之貨款與本件被上訴人得請求之貨款主張抵銷云
    云，並非可採，從而被上訴人依據買賣契約請求上訴人給付
    貨款179,438元及法定遲延利息，即屬有據。原審判命上訴
    人給付被上訴人179,438元，及自起訴狀繕本送達翌日即98
    年9月10日起至清償日止，按年息5﹪計算之利息，並為假執
    行及免為假執行之宣告，核其認事用法，並無不當。上訴意
    旨指摘原判決不當，求予廢棄改判，為無理由，應予駁回。
七、本件事證已臻明確，兩造其餘攻擊防禦方法及未經本院援用
    之證據，核與判決之結果不生影響，爰不予逐一論駁，併此
    敘明。
八、據上論結，本件上訴為無理由，依民事訴訟法第436條之1第
    3 項、第449條第1項、第78條，判決如主文。
中    華    民    國    99     年    7    月    16    日
                 民事第二庭   審判長法  官   張松鈞
                                    法  官   羅郁婷
                                    法  官   郭顏毓
以上正本係照原本作成
本件不得上訴
中    華    民    國    99    年    7     月    19    日
                                    書記官   林政彬

司法院資訊處製作；財團法人民間司法改革基金會備份。
